【裁判字號】    95,裁,2440
【裁判日期】    951031
【裁判案由】    聲請停止執行
【裁判全文】
最  高  行  政  法  院  裁  定
                                     95年度裁字第02440號
抗  告  人  甲○○○○○○○○.
上列抗告人因與相對人高雄市政府間聲請停止執行事件，對於中
華民國95年8月31日高雄高等行政法院95年度停字第28號裁定提
起抗告，本院裁定如下︰
    主  文
抗告駁回。
抗告訴訟費用由抗告人負擔。
    理  由
一、按抗告法院認抗告為不合法或無理由者，應為駁回抗告之裁
    定。次按「原行政處分之合法性顯有疑義者，或原行政處分
    之執行將發生難以回復之損害，且有急迫情事，並非為維護
    重大公共利益所必要者，受理訴願機關或原行政處分機關得
    依職權或依申請，就原行政處分之全部或一部，停止執行。
    前項情形，行政法院亦得依聲請，停止執行。」「於行政訴
    訟起訴前，如原處分或決定之執行將發生難於回復之損害，
    且有急迫情事者，行政法院亦得依受處分人或訴願人之聲請
    ，裁定停止執行。但於公益有重大影響者，不在此限。」訴
    願法第93條第2項、第3項及行政訴訟法第116條第3項分別定
    有明文。
二、本件抗告意旨略謂：訴願法第93條第3項已明定「行政法院
    亦得依聲請停止執行」，足見並未限制受處分人不得逕向行
    政法院聲請停止之規定。行政訴訟之目的，除為矯正行政行
    為之違法性外，更為提供受處分人具有實效性、迅速性的權
    利救濟，故為免訴願及行政訴訟救濟程序之稽延，造成「遲
    來的正義」，行政法院自應審酌是否裁定停止執行，而不能
    遽認欠缺保護之必要，以符暫時權利救濟制度之設立目的。
    次按上揭暫時權利保護制度既為不可或缺之立法設計，以期
    達到真正提供終局救濟的裁判確定前，暫時性替代或保全裁
    判功能制度，故行政訴訟法第116條明定，行政訴訟前行政
    法院得依受處分人或訴願人之聲請停止執行，原裁定指為不
    符要件，顯有違背法令。綜上，本件原處分之合法性顯有疑
    義，且就一般娛樂場所重在營業性之賡續，一旦被停止營業
    ，消費者立刻消失，縱將來再恢復營業，已難挽救損失之填
    補，為此。請廢棄原裁定發回原審更為適法之裁定，以維權
    利之保護等語。
三、本件原審以訴願法第92條第3項規定得向行政法院聲請停止
    執行，係以「原行政處分之合法性顯有疑義者，或原行政處
    分之執行將發生難以回復之損害，且有急迫情事，並非為維
    護重大公共利益所必要者。」為要件，惟所謂「原行政處分
    之合法性顯有疑義者」，係指依原處分之形式或內容觀之，
    不待調查即得認定其合法性有疑義之情形而言。查本件相對
    人95年8月17日高市府建二字第0950042494號行政處分，自
    其形式或內容觀之，並無前揭不待調查即得認定其合法性有
    疑義之情事，有前揭行政處分在卷可稽，縱聲請人主張相對
    人所為之行政處分，在程序上有違反行政程序法第102條規
    定之「正當法律程序」為屬實，亦須經調查程序後始得審認
    之，故抗告人依此據為聲請停止執行，即有未合。又訴願法
    第93條第2項既規定受處分人得申請受理訴願機關或原處分
    機關停止執行，理論上得由上開機關獲得救濟，殊無逕向行
    政法院聲請之必要，且行政法院係審查行政處分違法性之最
    終機關，若一有行政處分，不待訴願程序即聲請行政法院停
    止原處分之執行，無異規避訴願程序，而請求行政法院為行
    政處分之審查。必須其情況緊急，非即時由行政法院予以處
    理，則難以救濟，否則尚難認有以行政法院之裁定予以救濟
    之必要，應認欠缺保護之必要而駁回其聲請，庶不致浪費司
    法資源。本件抗告人於相對人作成前揭停止營業之處分後，
    已提起訴願，自得依前開規定向受理訴願機關或原處分機關
    申請停止執行，其並未向受理訴願機關或原處分機關申請，
    即逕向原審法院聲請停止執行，已有未合；況受停止營業處
    分縱受有損害，在一般社會通念上，非不能以金錢賠償獲得
    救濟，即不發生難於回復損害之情，故抗告人聲請停止相對
    人95年8月17日高市府建二字第0950042494號行政處分之執
    行，核與行政訴訟法第116條第3項、訴願法第93條第3項之
    停止執行要件不合，不應准許予以駁回抗告人在原審之訴，
    揆諸前開說明，原裁定認事用法均妥適，並無違誤，抗告意
    旨指摘原裁定違誤之詞，尚難認有理由，應予駁回。
四、依行政訴訟法第104條、民事訴訟法第95條、第78條，裁定
    如主文。
中    華    民    國    95    年    10    月    31    日
                  第一庭審判長法  官  葉  振  權
                              法  官  陳  秀  美
                              法  官  劉  鑫  楨
                              法  官  梁  松  雄
                              法  官  劉  介  中
以  上  正  本  證  明  與  原  本  無  異
中    華    民    國    95    年    11    月    1     日
                              書記官  郭  育  玎


司法院資訊處製作；財團法人民間司法改革基金會備份。
